【裁判字號】    97,交聲,198
【裁判日期】    971014
【裁判案由】    違反道路交通管理處罰條例聲明異議
【裁判全文】
臺灣苗栗地方法院交通事件事裁定       97年度交聲字第198號
原處分機關  交通部公路總局新竹區監理所苗栗監理站
異  議  人  甲○○
即受處分人          國民身分證.
上列異議人即受處分人因違反道路交通管理處罰條例案件，對於
原處分機關民國97年9 月23日所為之竹監苗字第裁54-F00000000
號處分（原舉發案號：苗栗縣警察局苗縣警交字第F00000000 號
），聲明異議，本院裁定如下：
    主    文
異議駁回。
    理    由
一、按拼裝車輛，未經核准領用牌證行駛公路者，處汽車所有人
    新臺幣3,600 元以上10,800元以下罰鍰，車輛並沒入之，道
    路交通管理處罰條例第12條第1 項第2 款及同條第2 項定有
    明文。另按違反行政法上義務行為，除應處罰鍰外，另有沒
    入或其他種類行政罰之處罰者，得依該規定「併為處罰」，
    行政罰法第24條第2項亦有明定。
二、原處分機關略以：異議人即受處分人甲○○於民國97年7 月
    5 日9 時10分駕駛拼裝車行經台13線南向15.9公里處，為苗
    栗縣警察局竹南分局造橋分駐所員警認其違反道路交通管理
    處罰條例第12條第1 項第2 款之規定，而掣單舉發「拼裝車
    輛未經核准領用牌證行駛（禁駛，車輛沒入）」之違規，異
    議人未於應到案日期前提出申訴，爰依道路交通管理處罰條
    例第12條第1 項第2 款、第2 項規定暨違反道路交通管理事
    件統一裁罰基準及處理細則第44條第1 項規定，裁處罰鍰新
    臺幣（下同）10,800元，並依同條例第12條第2 項規定沒入
    車輛等語。
三、異議人異議意旨略以：異議人駕駛之拼裝車本使用搬運農產
    品，行駛於鄉○○路，97年7 月5 日9 時10分許因特例載運
    農產品而進入郊區；本件裁決一旦車輛沒入，則不能從事載
    運農產而造成一時失業，且處分原罰鍰3,600 元逕處分10,8
    00元，顯然處罰過重；又逕以車輛沒入及罰鍰同時作為處分
    ，有失合理性，已與一事不二罰原則之立法意旨有違，同時
    損及異議人之權益，若仍認應維持車輛沒入，則請免除罰鍰
    部分處分，請將原裁決撤銷，更為適當裁定云云。
四、經查：
（一）按道路交通管理處罰條例第12條第1 項第2 款、第2 項將
      未經核准領用牌證之拼裝車一經有行駛之事實，除處以行
      政罰鍰外，並將拼裝車沒入之規定，係於75年間經立法院
      三讀通過，其立法意旨係因拼裝車本身並非合格之車廠生
      產，而係拼裝而成，然車輛係供行駛用之交通工具，本具
      有危險性，故國內製造之車輛應繳驗出廠證明，貨物稅完
      （免）稅證明書等，且應經交通部規格審查合格，公路監
      理機關並依相關規定登記檢驗合格後始得發照，爾後並應
      定期檢驗，而在未經領用牌證之拼裝車並未經上開檢驗發
      照程序，其後復未經定期檢驗，其車輛本身之安全性顯已
      堪虞，一旦行駛，對於往來車輛、行人之安全，行車交通
      秩序之維護，甚至拼裝車駕駛人本人之安全均有嚴重影響
      ，是為維護交通秩序及往來車輛、行人、拼裝車駕駛人之
      安全，未經核准檢驗之拼裝車自不得允許其行駛，而對於
      未經核准領用牌證之拼裝車一經有行駛之行為，因僅科以
      罰鍰，而不予沒入，勢將繼續行駛，對於上開為維護交通
      秩序及公眾、行為人安全之目的自無從達成，是為免行為
      人再次行駛拼裝車，除科以罰鍰外，立法者並考量沒入該
      拼裝車，以收取締之效，此觀前開道路交通管理處罰條例
      第12條第1 項第2 款、第2 項及道路交通安全規則第二章
      有關新領牌照登記、檢驗等規定自明；足見前開道路交通
      管理處罰條例就行駛未經核准領用牌證之拼裝車行為另科
      以沒入拼裝車之規定係為維護他人行動之安全及自由及交
      通秩序之公共利益，自有其必要性。
（二）異議人於民國97年7 月5 日9 時10分許，駕駛六輪拼裝車
      ，行經台13線南向15.9公里處，因「拼裝車輛，未經核准
      領用牌證行駛（禁駛，車輛沒入）」之違規，為苗栗縣警
      察局竹南分局造橋分駐所員警攔檢並掣單舉發，嗣異議人
      未依舉發違規通知單上所載應到案日期前到案申訴不服，
      原處分機關爰依道路交通管理處罰條例第12條第1 項第2
      款、同條第2 項暨違反道路交通管理事件統一裁罰基準及
      處理細則第44條第1 項之規定，裁處異議人罰鍰10,800元
      整，並沒入前開車輛乙情，為異議人不爭執，並有上揭舉
      發之違規通知單、裁決書、本院公務電話紀錄表等各1 份
      及照片4 幀在卷可稽；又本院細繹卷內之舉發照片，異議
      人所駕駛之車輛確為六輪鐵牛拼裝車且未領有牌照，是其
      有「拼裝車輛，未經核准領用車牌行駛」之違規行為，堪
      予認定。
（三）異議人雖辯稱：本件逕以車輛沒入及罰鍰同時作為處分，
      有失合理性，已與一事不二罰原則之立法意旨有違，且逕
      處分10,800元，顯然處罰過重云云，惟按道路交通管理處
      罰條例就行駛未經核准領用牌證之拼裝車行為，另科以沒
      入拼裝車之規定，係為維護他人行動之安全及自由及交通
      秩序之公共利益，是有其必要性的，而本件異議人係有「
      駕駛拼裝車輛，未經核准領用牌證行駛」之違規行為，依
      照道路交通管理處罰條例第12條第1 項第2 款、第2 項之
      規定即應「裁處罰鍰3,600 元以上至10,800元以下」及「
      車輛沒入」，原處分機關依上開規定予以裁處罰鍰及車輛
      沒入，異議人請求不予以沒入，雖其情可憫，卻依法無據
      ，尚難認為是免罰之理由，所辯尚與法律規定不符。再異
      議人未於上開舉發通知單上所載應到案日期內繳納罰鍰結
      案，或向處罰機關陳述意見，從而，原處分機關爰依道路
      交通管理處罰條例第12條第1 項第2 款暨違反道路交通管
      理事件統一裁罰基準表，裁處異議人罰鍰新臺幣10,800元
      ，尚無不當，異議人辯稱裁罰過重，委無足採。
五、綜上所述，異議人確有駕駛拼裝車輛未領用牌證行駛之違規
    行為，原處分機關據此援引首揭規定，裁處罰鍰10,800元並
    沒入該拼裝車輛，並無不當，本件異議為無理由，應予駁回
    。
六、據上論斷，應依道路交通案件處理辦法第19條，裁定如主文
    。
中    華    民    國    97    年    10    月    14    日
                  交通法庭  法  官  林卉聆
以上正本證明與原本無異。
如不服本裁定應於送達後5日內向本院提出抗告狀。
                            書記官  楊慧萍
中    華    民    國    97    年    10    月    14    日


司法院資訊處製作；財團法人民間司法改革基金會備份。
